臺灣高等法院刑事判決　　　　　　　 100年度上易字第2402號
上　訴　人
即　被　告　黃梓儀
上列上訴人因詐欺案件，不服台灣宜蘭地方法院一００年度易字
第一九二號，中華民國一００年九月九日第一審判決（起訴案號
：台灣宜蘭地方法院檢察署九十九年度偵字第四一０八號），提
起上訴，本院判決如下：
    主  文
上訴駁回。
    事  實
一、黃梓儀意圖為自己不法之所有，利用電腦及網路連線設備，
    以「伊村武丸」之ＩＤ登入不詳之人私自架設之伺服器把玩
    法拉天堂線上遊戲，並於民國九十九年三月二十日中午十二
    時三十分許，使用線上對話向ＩＤ為「佐藤媛」之黃筠婷佯
    稱欲以新臺幣（下同）四千五百元之代價，出售「天國之火
    」裝備，並留下其使用之0000000000號行動電話
    作為聯絡之用，致黃筠婷誤以為黃梓儀有出賣上開裝備之真
    意，因此陷於錯誤，乃於同日中午十二時五十四分許，透過
    設於臺北縣新莊市（現改制為新北市新莊區○○○路新莊市
    農會之自動櫃員機，使用信用卡，將價金四千五百元轉帳匯
    入黃梓儀之玉山銀行羅東分行帳號00000000000
    00帳戶後，隨即撥打黃梓儀上開門號告知已匯款之事，黃
    梓儀則在確認黃筠婷匯入後，隨於同日下午一時十二分許，
    自上開帳戶提領現金四千元。嗣黃筠婷因黃梓儀不再接聽黃
    筠婷隨後撥打之電話，始知受騙，即於同日下午二時三十七
    分許報警處理，經警循線查知上情。而黃梓儀則於黃筠婷報
    案過後三、四日將四千五百元匯還黃筠婷。
二、案經黃筠婷訴由臺北縣政府警察局新莊分局報告台灣宜蘭地
    方法院檢察署檢察官偵查起訴。
    理  由
壹、程序方面：
    按被告以外之人於審判外之言詞或書面陳述，除法律有規定
    者外，不得作為證據；又被告以外之人於審判外之陳述，雖
    不符合同法第一百五十九條之一至第一百五十九條之四之規
    定，但經當事人於審判程序同意作為證據，法院審酌該言詞
    陳述或書面陳述作成時之情況，認為適當者，亦得為證據。
    當事人、代理人或辯護人於法院調查證據時，知有第一百五
    十九條第一項不得為證據之情形，而未於言詞辯論終結前聲
    明異議者，視為有前項之同意，刑事訴訟法第一百五十九條
    第一項及第一百五十九條之五分別定有明文。本判決下列所
    引用之各該被告以外之人於審判外之陳述（包含書面陳述）
    ，雖屬傳聞證據，惟當事人於本院審判期日中表示同意作為
    證據方法而不予爭執，本院審酌上開證據資料製作時之情況
    ，尚無違法不當及證明力明顯過低之瑕疵，亦認為以之作為
    證據應屬適當。揆諸前開規定，爰依刑事訴訟法第一百五十
    九條之五規定，認前揭證據資料均有證據能力，先予敘明。
貳、實體方面：
一、訊據上訴人即被告黃梓儀矢口否認有上揭犯行，辯稱：00
    00000000這門號的ＳＩＭ卡我已經遺失一段時間，
    因為當初有定約，每月都是二、三百元左右，所以我就持續
    繳費到合約結束之後，才去辦理停話。告訴人匯款到我帳戶
    四千五百元，當天我是請喪假，前幾天我就有請老闆娘預支
    薪水，所以我以為是老闆娘預支的薪水。若我有意詐騙，我
    就將四千五百元全部領出，怎麼會領四千元。之後我透過銀
    行職員用手機與告訴人取得聯絡，我與告訴人談了之後，在
    詐騙的人是否為我本人之前，我就先將四千五百元匯款給告
    訴人云云（詳本院卷第二二頁）。經查：
  (一)告訴人黃筠婷因上線把玩不詳之人私自架設之伺服器法拉天
    堂線上遊戲，而於九十九年三月二十日中午十二時三十分許
    ，與ＩＤ為「伊村武丸」之人線上對話，「伊村武丸」稱欲
    以四千五百元出賣「天國之火」裝備給告訴人，並要告訴人
    匯款後撥打0000000000號與其聯絡，「伊村武丸
    」即會將天國之火裝備移轉給告訴人，告訴人同意後，即於
    同日中午十二時五十四分許，利用新莊市農會自動櫃員機，
    將價金四千五百元轉帳匯入被告上開帳戶，匯款後，告訴人
    隨即撥打該手機門號與「伊村武丸」聯絡，「伊村武丸」通
    話中稱要先確認金額再回覆告訴人，其後即拒不接手機，黃
    筠婷即於同日下午二時三十七分，向臺北縣政府警察局新莊
    分局福營派出所報案，被告則在報案過約三、四日將四千五
    百元匯還告訴人等情，業據告訴人於警詢中指訴綦詳（詳警
    卷第四至七頁），並有新莊市農會自動櫃員機交易明細表及
    黃筠婷之信用卡影本在卷可稽（見警卷第一三、一四頁），
    以及臺北縣政府警察局新莊分局福營派出所受理各類案件紀
    錄表及受理詐騙帳戶通報警示簡便格式表一紙附卷可參（見
    警卷第九、一０頁）。
  (二)再上開手機門號係被告申請使用，於九十七年八月十二日起
    迄九十九年八月十八日止之期間，均有繳費，且被告有於九
    十九年三月二十日下午一時十二分許，自其上開帳戶提領四
    千元等情，業據被告供承在卷（詳偵卷第二六頁，原審卷第
    二九、三０頁），並有台灣大哥大股份有限公司九十九年十
    月二十五日法大字第０九九一四八二五九號函附該手機門號
    持用人之基本資料與繳費紀錄表（見偵卷第一七至一九頁）
    ，以及玉山銀行羅東分行一００年七月六日玉山羅東字第一
    ０００六二九００一號函附被告上開帳戶交易明細表可佐（
    詳原審卷第一八、一九頁），堪認屬實。
  (三)又被告雖以前詞置辯，惟被告上開帳戶自九十七年一月一日
    起迄九十九年三月二十五日銷戶止之期間，扣除告訴人匯款
    四千五百元及被告提領四千元各一次外，該帳戶僅有三筆小
    額金額進出，被告空言辯稱該帳戶係伊工作薪資匯入帳戶云
    云，難認有據。另觀告訴人於九十九年三月二十日中午十二
    時五十四分匯款後，即撥打被告上開門號與被告聯絡，已如
    上述，而被告隨即於同日下午一時十二分即自該帳戶提領四
    千元，衡諸常情，如非被告知悉告訴人匯款時間，豈有可能
    於短短十餘分鐘即自平時很少使用之上開帳戶提領金額，是
    被告辯稱係誤以為薪資匯入始予提領云云，殊難採信。復酌
    告訴人係與被告上開手機門號聯絡後，依指示匯入指定之被
    告帳戶，該手機門號苟非被告使用中，則該手機門號使用人
    豈會知悉被告之銀行帳號，並提供被告帳戶供告訴人匯款，
    進而由被告提領；且縱該手機門號使用人知悉被告之銀行帳
    號，然該手機門號使用人亦無將被告銀行帳號提供予告訴人
    匯款之理。蓋該手機門號使用人若非被告，則其顯無法自被
    告之銀行號帳戶中提領告訴人所匯入之款項。準此，足見上
    揭手機門號仍是被告在使用中，是被告辯稱該門號ＳＩＭ卡
    在九十九年三月二十日本案發生前已遺失云云，顯不足採。
  (四)至上揭法拉天堂遊戲，係不詳之人私自架設伺服器，以不當
    手法取得遊戲橘子「天堂」遊戲應用程式，利用私人伺服器
    於網際網路上架設仿「天堂」遊戲網站，於相關網路討論區
    提供其他玩家申請帳號連結把玩之線上遊戲（俗稱山寨版天
    堂），居中謀取不法利益，該遊戲業經警破獲，終止伺服器
    之不法運作，故無從調閱「伊村武丸」登錄之使用人基本資
    料，有台北縣政府警察局新莊分局九十九年十月六日北縣警
    新刑字第０九九００五二二六五號函附卷可參（見偵卷第一
    ０頁），本件法拉天堂線上遊戲雖因經警查獲而無法藉此查
    悉「伊村武丸」登錄之使用人基本資料，惟被告詐取告訴人
    財物之犯行，依上揭說明，已然明灼，自無從僅執此為被告
    有利之認定，併予敘明。
  (五)綜上，已足認與告訴人線上對話，佯稱以四千五百元代價出
    賣天國之火裝備，並提供被告上開帳號及手機門號供告訴人
    匯款及聯絡之「伊村武丸」即係被告無訛；而被告在確認告
    訴人匯入現金四千五百元後，即不再接聽來電，復於短短的
    十餘分鐘時間內提領現金四千元，嗣後復否認有與告訴人合
    意成立天國之火裝備買賣，凡此，均足徵被告自始即有以出
    賣上開裝備為由，詐取告訴人財物之犯行，洵堪認定，自應
    依法論科。
二、核被告所為，係犯刑法第三百三十九條第一項之詐欺取財罪
    。原審經詳細調查，以被告罪證明確，適用上揭規定，並審
    酌被告不以合法途徑賺錢謀生，竟利用網路遊戲出賣遊戲裝
    備之方式詐取他人財物，危害網路交易安全，且犯後矢口否
    認犯行，未見悔意，惟念其犯罪所得利益不高，且事後已返
    還被害人之損失，暨其素行、智識程度、犯罪之動機、目的
    、手段等一切情狀，量處有期徒刑三月，並諭知易科罰金之
    折算標準。核原審認事用法並無不合，量刑亦屬允當。被告
    仍執陳詞，以否認犯行為由上訴，指摘原審判決不當，為無
    理由，應予駁回。
據上論斷，應依刑事訴訟法第三百六十八條，判決如主文。
本案經檢察官沈明倫到庭執行職務。
中    華    民    國   100    年    12    月    14    日
                刑事第二十四庭  審判長法  官 蔡聰明
                                      法  官 吳麗英
                                      法  官 陳憲裕
以上正本證明與原本無異。
不得上訴。
                                      書記官 張玉如
中    華    民    國   100    年    12    月    14    日